臺灣高等法院刑事裁定
111年度聲字第2151號
聲明異議人
即  受刑人  黃韋銘



上列聲明異議人因聲請定其應執行刑案件，對於檢察官執行指揮
，聲明異議，本院裁定如下：
    主  文
聲明異議駁回。
    理  由
一、聲明異議意旨略以：聲明異議人即受刑人黃韋銘（下稱受刑
    人）原具狀請求就臺灣高等法院臺南分院107年度聲字第897
    號裁定（下稱甲裁定）附表編號2至6所示之罪，與本院107
    年度聲字第3383號裁定（下稱乙裁定）附表編號1至19所示
    之罪，聲請定其應執行刑，並未請求就甲裁定附表編號1所
    示得易科罰金之罪亦聲請合併定其應執行之刑，檢察官未經
    受刑人請求，擅將甲裁定附表編號1所示得易科罰金之罪，
    與附表其餘不得易科罰金之罪聲請定其應執行之刑，其執行
    之指揮顯與法有違。又檢察官就有利及不利於受刑人之情形
    未均予注意，亦未提醒受刑人，致受刑人所犯上開各罪只能
    分為甲、乙2件裁定定其應執行刑，2裁定累加刑期之執行，
    其結果顯不利於受刑人，而有執行之指揮不當，懇請法院裁
    定令檢察官重為聲請法院裁定應執行刑云云。　　
二、按受刑人或其法定代理人或配偶，以檢察官執行之指揮為不
    當者，得向諭知該裁判之法院聲明異議；刑罰執行，由檢察
    官依指揮書附具之裁判書為之，刑事訴訟法第484條、第457
    條第1項前段、第458條前段定有明文。執行機關對於審判機
    關所為之裁判，並無審查內容之權，故裁判是否違法，並非
    執行機關所得過問，是聲明異議之對象，應係檢察官之執行
    指揮行為，而非檢察官據以指揮執行之裁判，故所稱「檢察
    官執行之指揮不當」，係指檢察官有積極執行指揮之違法及
    其執行方法有不當等情形而言；檢察官如依確定判決、裁定
    指揮執行，即無執行之指揮違法或其執行方法不當之可言，
    至於原確定判決、裁定，是否有認定事實錯誤或違背法令之
    不當，應循再審或非常上訴程序以資救濟，尚無對之聲明異
    議之餘地（最高法院108年度台抗字第79、1717號裁定意旨
    參照）。況按刑法第51條之數罪併罰，應以合於同法第50條
    之規定為前提，而第50條之併合處罰，則以裁判確定前犯數
    罪為條件，若於一罪之裁判確定後又犯他罪者，自應於他罪
    之科刑裁判確定後，與前罪應執行之刑併予執行，不得適用
    刑法第51條所列各款，定其應執行之刑。至於被告一再犯罪
    ，經受諸多科刑判決確定之情形，上開所謂裁判確定，乃指
    首先確定之科刑判決而言；亦即以該首先判刑確定之日作為
    基準，在該日期之前所犯各罪，應依刑法第51條各款規定，
    定其應執行之刑；在該日期之後所犯者，則無與之前所犯者
    合併定執行刑之餘地，惟在該日期之後所犯之罪，倘另符合
    數罪併罰者，仍得依前述法則處理。數罪併罰既有上揭基準
    可循，自無許法院任擇其中最為有利或不利於被告之數罪，
    合併定其應執行刑之理（最高法院103年度台抗字第721號、
    106年度台抗字第304號裁定意旨參照）。末按裁判確定前犯
    數罪者，併合處罰之；數罪併罰，有二裁判以上者，依第51
    條之規定，定其應執行之刑，刑法第50條第1 項前段、第53
    條分別定有明文。又被告所犯數罪有二裁判以上時，其所犯
    各罪是否合於數罪併罰規定，應以各裁判中最初判決確定者
    為基準，凡在該裁判確定前所犯之各罪，均應依刑法第50條
    、第51條規定，定其應執行之刑。數罪併罰案件定應執行刑
    之實體裁判確定後，即生實質之確定力，除因增加經另案判
    決確定合於數罪併罰規定之其他犯罪，或原定應執行刑之部
    分罪刑，經赦免、減刑或因非常上訴或再審程序撤銷改判，
    致原裁判所定應執行刑之基礎變動，或有其他客觀上責罰顯
    不相當之特殊情形，為維護極重要之公共利益，而有另定應
    執行刑必要者外，法院應受原確定裁定實質確定力之拘束，
    即業經定應執行刑確定之各罪，除有上開例外情形外，法院
    再就該各罪之全部或部分重複定其應執行刑，均屬違反一事
    不再理原則，不以定應執行刑之各罪範圍完全相同者為限，
    此亦為最高法院110年度台抗大字第489號裁定統一見解。
三、經查：
  ㈠受刑人前因違反毒品危害防制條例等案件（計6罪），經臺灣
    高等法院臺南分院以107年度聲字第897號裁定應執行有期徒
    刑5年7月確定（即甲裁定），另因詐欺等案件（計18罪），
    經本院107年度聲字第3383號裁定應執行有期徒刑9年10月（
    即乙裁定），有各該裁定、本院被告前案紀錄表在卷可考。
  ㈡聲明異議意旨雖以受刑人未就甲裁定附表編號1得易科罰金之
    罪部分聲請與其他案件定其應執行之刑，檢察官竟在向法院
    聲請數罪併罰裁定時將該案件一併列入云云。惟查受刑人前
    於民國107年11月13日親自簽名之數罪併罰聲請狀，已載明
    同意就執行案號：101年度執字第3829號（已執畢）、105年
    度執緝字第824號，請求檢察官聲請定應執行刑之意旨，此
    有該聲請狀附卷可憑（本院卷第21頁），其中「101年度執
    字第3829號（已執畢）」即係甲裁定附表編號1之罪，「105
    年度執緝字第824號」即係甲裁定附表編號2至6之罪，檢察
    官依受刑人請求，向臺灣高等法院台南分院聲請就甲裁定編
    號1至6案件定其應執行之刑，自無違誤，聲明異議意旨前開
    所辯，顯非可採。
　㈢本件受刑人各犯如甲裁定附表編號1至6、乙裁定附表編號1至
    19所示之罪，其中最早判決確定日期係甲裁定附表編號1所
    示案件之「101年6月26日」，而乙裁定附表編號1至19所示
    之罪，犯罪日期在101年7月2日至102年5月16日，並非在甲
    裁定編號1所示案件判決確定日（101年6月26日）前所犯，
    則與甲裁定附表所示之各罪，即不符合「裁判確定前犯數罪
    者」之數罪併罰要件，而無從就此等犯罪合併定其應執行刑
    。況上開甲裁定所定之應執行刑既已確定，即生實質之確定
    力，其所包含之罪刑並無經赦免、減刑或因非常上訴或再審
    程序撤銷改判，致該裁定所定應執行刑之基礎變動之情事；
    再者，依前揭最高法院大法庭裁定理由中所揭示「以各裁判
    中最初判決確定者為基準」之首先確定基準而言，甲裁定既
    係以附表編號1首先確定之臺灣臺南地方法院101年度簡字第
    1127號確定判決之確定日（即101年6月26日）為基準，而就
    其所包含之犯罪時間均在該日之前之編號2至6所示各罪刑定
    其應執行刑，本無不合，且其所定之應執行刑，經核亦無違
    外部性界限或內部性界限之可言，復難認有客觀上責罰顯不
    相當，為維護極重要之公共利益，而有另定應執行刑必要之
    情形，自不得將業因符合首先確定基準而被包含之附表編號
    2至6（最高法院102年度台上字第2589號判決）所判處之罪
    刑，再自甲裁定中另行抽出，另與乙裁定附表所示各罪刑，
    合併定應執行刑，否則不僅與上揭首先確定基準不符，更有
    違一事不再理原則。從而，檢察官就受刑人所犯各罪，依其
    各罪之判決確定日期及犯罪時間，各定其聲請定應執行刑之
    基準，而分別向臺灣高等法院臺南分院及本院聲請定其應執
    行之刑，於法並無不合，難認有何未注意有利或不利於受刑
    人之情事。 
  ㈣綜上所述，本件執行檢察官依據法院確定裁定依法指揮執行
    有期徒刑，經核並無執行指揮違法或不當之處。受刑人本件
    聲明異議無理由，應予駁回。
四、據上論斷，依刑事訴訟法第486條，裁定如主文。
中　　華　　民　　國　　111 　年　　7 　　月　　5 　　日
                  刑事第九庭    審判長法　官  潘翠雪
                                      法　官  陳信旗
                                      法　官  俞秀美
以上正本證明與原本無異。
如不服本裁定，應於收受送達後五日內向本院提出抗告狀。
                                      書記官  謝崴瀚
中　　華　　民　　國　　111 　年　　7 　　月　　5 　　日